【裁判字號】    92,易,538
【裁判日期】    920515
【裁判案由】    賭博
【裁判全文】
臺灣高雄地方法院刑事判決                          九十二年度易字第五三八號
    公  訴  人  臺灣高雄地方法院檢察署檢察官
    被      告  戊○○
    選任辯護人  顏宏斌律師
    被      告  丁○○
    右  一  人
    選任辯護人  李衍志律師
右列被告等因賭博案件，經檢察官提起公訴（九十一年度偵字第一六八六三號、九十
二年度偵字第三三七八號），本院判決如左：
    主  文
戊○○共同以賭博為常業，處有期徒刑參月，如易科罰金，以參佰元折算壹日。未扣
案之傳真機壹部、六合彩簽單、本票各壹紙，均沒收。
丁○○無罪。
    事  實
一、戊○○明知賭博仍為政府所明令禁止之違法行為，竟與名籍不詳、綽號「欽仔」
    成年男子之六合彩組頭，共同基於常業賭博之犯意，於民國九十年十月九日十七
    時二十六分許，由時任高雄縣警察局保安隊之警員丙○○，撥打戊○○設於高雄
    市○○○路七十一號、七十三號「頂家蛋糕店」二樓頂加蓋倉庫內傳真機上之傳
    真機號碼（Ｏ七）0000000號，委託戊○○向綽號「欽仔」簽賭俗稱「三
    星」之六合彩，賭金金額約新台幣（下同）十六萬多元，並由戊○○先代墊賭金
    予「欽仔」。嗣因丙○○簽賭未中，遭戊○○催討上述賭債，丙○○乃於九十年
    十月十三日簽發到期日為九十年十一月五日、票面金額十五萬元之本票一紙予戊○○清償賭債。詎上述本票到期後，丙○○仍無力支付該賭債，戊○○即於九十
    一年一月二十八日以檢舉書向高雄縣政府警察局督察室檢舉丙○○有「簽賭六合
    彩，及拒付投注金額」乙節；及戊○○之妹丁○○於九十一年二月十日十五時三
    十分許，亦曾致電丙○○替戊○○催討上述其代墊之賭債，而經丙○○以「要讓
    你死」恐嚇丁○○，致丁○○心生恐懼，丁○○遂於九十一年二月十五日以電子
    郵件向高雄縣政府警察局督察室檢舉丙○○有「恐嚇」之情事後，為警查獲上情
    。
二、案經高雄縣警察局移送台灣高雄地方法院檢察署檢察官偵查起訴。
    理  由
甲、有罪部分
一、訊據被告戊○○坦承右開犯罪事實不諱，其於九十一年五月二十日警詢中供稱：
    伊的朋友「欽仔」有在經營六合彩賭博，所以伊曾告訴證人丙○○，如果要簽賭
    六合彩，可以透過伊向「欽仔」下注。在九十年十月九日當時，因丙○○要簽賭
    俗稱「三星」之六合彩賭博，所以伊就請丙○○將要簽賭之單據，於九十年十月
    九日十七時二十六分許以傳真之方式傳真至伊設於高雄市○○○路七十一號「頂
    家蛋糕店」二樓頂加蓋倉庫內之傳真機，伊再聯絡「欽仔」來拿簽單，並由伊先
    替丙○○代墊賭金等語；於本院調查中供稱：丙○○只有向伊簽過一次牌，約十
    六萬多元；是丙○○來問伊何處可以簽賭的，不是伊妹妹丁○○介紹來簽賭的；
    伊之傳真機號碼係（Ｏ七）0000000號（見本院九十二年三月十八日訊問
    筆錄），於本院審理中供稱：伊之傳真機是之前經營房地產生意所留下來的等語
    （見本院九十二年五月一日審判筆錄），核與共同被告丁○○於九十一年五月二
    日警詢中供稱：被告戊○○曾告訴伊，丙○○託他向別人簽賭六合彩，而積欠他
    賭金十餘萬元等語；於本院審判中供稱：係因被告戊○○向伊調錢，伊才知道丙○○有請被告戊○○代簽六合彩，所以伊才會幫戊○○出面找丙○○等語，大致
    相符。且嗣後係因丙○○不償還被告戊○○代墊之賭債，被告戊○○才會以檢舉
    書於九十一年一月二十八日以檢舉書向高雄縣政府警察局督察室檢舉丙○○有「
    簽賭六合彩，及拒付投注金額」，及被告丁○○才會於九十一年二月十日十五時
    三十分許因曾致電丙○○替戊○○催討上述其代墊之賭債，而經丙○○以「要讓
    你死」恐嚇，而於九十一年二月十五日以電子郵件向高雄縣政府警察局督察室檢
    舉丙○○有「恐嚇」之情事，業經被告戊○○、丁○○於警詢、偵查及本院審理
    中所供陳無訛。且參諸證人丙○○於本院調查中亦證稱曾向被告戊○○簽賭六合
    彩等語（見本院九十二年三月十八日訊問筆錄），核與被告上開所供相符，應可
    採信。此外，並有六合彩簽單影本、中華電信公司客戶歷史資料影本、本票影本
    、檢舉書、電子郵件影本各一紙在卷可稽，是被告戊○○確有替六合彩組頭綽號
    「欽仔」不詳名籍之成年男子，代為接受簽賭之犯罪事實應堪認定。
二、按刑事法上所謂常業犯，係指反覆以同類之行為為目的之社會活動之職業性犯罪
    而言，亦即恃犯罪以維生，縱令同時兼操其他職業，仍無礙其為常業犯罪。查綽
    號「欽仔」不詳名籍之成年男子，係為從事六合彩賭博之組頭，而恃以維生，既
    為被告戊○○所明知，並於警詢、偵查及本院審理中所自承，則被告戊○○替「
    欽仔」代為接受證人丙○○簽賭之行為，核其所為，應係犯刑法第二百六十七條
    之常業賭博罪，公訴意旨認被告此部分之犯行，應依刑法第二百六十六條第一項
    之普通賭博罪處斷，尚有未洽，惟起訴之基本犯罪事實相同，爰依法變更起訴法
    條。被告戊○○與綽號「欽仔」不詳名籍之成年男子就上開犯罪間，有犯意之聯
    絡及行為之分擔，皆為共同正犯。爰審酌被告犯罪之動機、犯罪之手段、犯罪對
    社會所生之危害，犯罪後始終坦承犯行，犯罪後態度尚佳及其他一切情狀，量處
    如主文所示之刑，並諭知易科罰金之折算標準，以資儆懲。又上述未扣案之傳真
    機一部，為被告戊○○所有，並供被告戊○○與「欽仔」犯罪所用之物；未扣案
    之上述六合彩簽單、本票各一紙，為被告戊○○與「欽仔」共同接受丙○○簽賭
    後，所得之物，業經被告戊○○供明在卷，爰依刑法第三十八條第一項第二款、
    第三款之規定，併予宣告沒收。
三、至公訴意旨雖另以：被告戊○○與被告丁○○，二人共同基於意圖營利之概括犯
    意聯絡，自民國九十年八月間起至同年十月間止，由戊○○自任組頭，丁○○提
    供其所有高雄市○○○路七十一、七十三號「頂家蛋糕店」頂樓之公眾得出入之
    場所，共同經營俗稱「六合彩」之賭博，並於上址設置號碼（０七）00000
    00號傳真機一部，聚集丙○○、乙○○及其他不特定多數人在該處簽賭下注，
    以三星之方式，猜號核對香港政府發行每星期二、四開獎之六合彩中獎號碼為輸
    贏依據，而與丙○○、乙○○及其他不特定人賭博財物，賭客如簽中則可得一定
    倍數之賭金，如未簽中則賭金歸組頭所有。丙○○、乙○○二人自九十年八月起
    至同年十月間止，將書寫簽注號碼及由丙○○署名之簽單，連續以傳真方式，簽
    注賭資約達十六萬元，而認被告戊○○另涉犯刑法第二百六十八條之意圖營利供
    給賭博場所罪與聚眾賭博罪云云。惟公訴意旨認被告戊○○涉有此部分之罪嫌，
    無非係以證人丙○○、乙○○之證述、被告戊○○於偵查中之自白，及上述之六
    合彩簽單影本、本票影本、檢舉書、電子郵件影本各一紙為據。經查：
  (一)證人乙○○雖於九十一年五月十三日警詢中證稱：係被告戊○○告訴伊若要簽賭
    六合彩，可以將號碼傳真給他；伊向被告戊○○簽賭過三、四次，共簽賭十五萬
    元，戊○○之傳真機號碼為「（Ｏ七）0000000號」；伊都是趁伊之丈夫
    丙○○不在家向戊○○簽賭的；九十年十月九日這次，是因為伊之前有積欠戊○○賭債未還，戊○○本來不讓伊下注，伊拜託戊○○讓伊下注，戊○○才說要簽
    賭可以，但是要丙○○簽本票並背書。而丙○○因不堪伊之請求才勉為其難，在
    本票上簽名背書，伊再以傳真之方式給被告戊○○下注；於偵查中證稱：伊係撥
    打「（Ｏ七）0000000號」之傳真機號碼給被告戊○○簽賭，一共簽賭過
    兩次，伊知道這隻傳真機是設在「頂加蛋糕店」二樓（見九十一年度偵字第一六
    八六三號卷第十一頁、十二頁）云云，然被告戊○○設於高雄市○○○路七十一
    號、七十三號「頂家蛋糕店」二樓頂加蓋倉庫內傳真機之號碼為（Ｏ七）000
    0000號，業經被告戊○○於警詢、偵查及本院審理中所陳明，並有卷附之中
    華電信公司客戶歷史資料影本影本一紙在卷可憑，而非「（Ｏ七）000000
    0號」，則證人乙○○若真曾向被告戊○○簽賭過，何以在警詢、偵查中連續被
    告戊○○之傳真機號碼說錯？再證人乙○○於偵查及本院調查中，竟又改稱：伊
    若要簽賭，都是透過丙○○向被告戊○○簽注云云（見九十一年度偵字第一六八
    六三號偵卷第三二頁背面、三四頁背面，本院九十二年三月十八日訊問筆錄），
    顯見證人乙○○所為之證言，有前後不一、矛盾之明顯瑕疵，是其所為之證言，
    自難採信。
  (二)再證人丙○○於九十一年六月二十八日警詢中先則證稱：於九十年十月九日十七
    時二十六分許，係伊之太太乙○○向被告戊○○簽賭的，伊會在賭博之簽單上簽
    名及開本票，是因為乙○○賭輸，事後伊才出面簽章及開本票認證云云；嗣於偵
    查及本院調查中則改稱：簽賭都是伊簽的，不是乙○○簽的；伊是透過同事甲○○先認識被告丁○○，再認識被告戊○○；伊之所以會向被告戊○○簽賭，是有
    一次被告戊○○當著伊、甲○○及被告丁○○的面，向伊說了一個傳真機的號碼
    ，並說要簽賭可以傳真給他，簽賭的地點在「頂家」的三樓，伊向丙○○簽賭過
    三、四次（見九十一年度偵字第一六八六三號偵查卷第三二頁、三三頁，本院九
    十二年三月十八日訊問筆錄）云云，則證人丙○○之證言，亦有上述先後不一致
    之瑕疵，是證人丙○○之證述是否可信，亦非無疑。
  (三)再被告戊○○雖於九十一年九月十日偵查中曾自承：伊在「頂家蛋糕店」頂樓有
    設上述之傳真機供賭客簽賭，而被告丁○○因同情伊，所以才會借伊上開場所經
    營六合彩云云。訊之被告戊○○辯稱：當時係因遭受羈押，家中需有人照顧，故
    承認上情，希望不要再受羈押等語。經查被告戊○○確自九十一年九月五日起在
    偵查中經檢察官聲請向本院羈押獲准，而遭羈押，嗣於九十一年九月十八日具保
    停止羈押獲釋，有本院九十一年九月五日押票一紙、（見九十一年度偵字第一六
    八六三號偵卷第十七頁），及本院九十一年度偵聲字第九二號裁定卷附卷可憑，
    並經被告於本院審理中所陳明（見本院九十二年五月一日審判筆錄），是被告所
    辯尚非無據，並與常情無違。且本件除上開證人乙○○、丙○○有瑕疵之指述，
    及六合彩簽單影本、本票影本各一紙外，並未經扣得其他賭博簽單或賭資、賭具
    ，是自不得單以被告戊○○此部分不利於己之自白，作為認定其有罪之證據。
  (四)此外，復查無其他證據足資證明被告戊○○確有公訴意旨所載之刑法第二百六十
    八條之意圖營利供給賭博場所罪與聚眾賭博罪之犯行，原應為無罪之諭知，惟公
    訴意旨認被告戊○○此部分之犯行，與前開經變更起訴法條之有罪部分，有想像
  競合之裁判上一罪關係，故爰不另為無罪之諭知，併此敘明。
乙、無罪部分
一、公訴意旨略以：被告戊○○與被告丁○○係兄妹關係，二人共同基於意圖營利之
    概括犯意聯絡，自九十年八月間起，由被告戊○○自任組頭，被告丁○○提供其
    所有高雄市○○○路七十一、七十三號「頂家蛋糕店」頂樓之公眾得出入之場所
    ，共同經營俗稱「六合彩」之賭博，並於上址設置號碼（０七）0000000
    號傳真機一部，聚集丙○○、乙○○（右二人，另行緩起訴處分）及其他不特定
    多數人在該處簽賭下注，以三星之方式，猜號核對香港政府發行每星期二、四開
    獎之六合彩中獎號碼為輸贏依據，而與丙○○、乙○○及其他不特定人賭博財物
    ，賭客如簽中則可得一定倍數之賭金，如未簽中則賭金歸組頭所有。丙○○、乙○○二人自九十年八月起至同年十月間止，將書寫簽注號碼及由丙○○署名之簽
    單，連續以傳真方式，簽注賭資計新台幣（下同）十六萬元，惟因丙○○、乙○○二人均未簽中，旋由丙○○於同年十月十三日，簽發面額十五萬元、到期日同
    年十一月五日之本票一紙償還賭債，因認被告丁○○涉犯刑法第二百六十六條第
    一項普通賭博罪、第二百六十八條之意圖營利供給賭博場所罪與聚眾賭博罪之犯
    嫌云云。
二、按「犯罪事實應依證據認定之，無證據不得推定其犯罪事實；不能證明被告犯罪
    者，應諭知無罪之判決，刑事訴訟法第一百五十四條、第三百零一條第一項分別
    定有明文。又事實之認定，應憑證據，如不能發現相當證據，或證據不足以證明
    ，自不能已推測或擬制之方法，以為裁判之基礎；認定不利於被告之事實，須依
    積極證據，苟積極證據不足為不利於被告事實之認定時，即應為有利於被告之認
    定，更不必有何有利之證據」，最高法院四十年臺上字第八六號、三十年上字第
    八一六號著有判例足資參照。次按，共同被告所為不利於己之供述，固得採為其
    他共同被告犯罪之證據，惟此項不利之供述，仍應調查其他必要之證據，以察其
    是否與事實相符，自難專憑此項供述，為其他共同被告犯罪事實之認定。亦即仍
    須有補強證據以擔保該共同被告自白之真實性，始得採為論罪之依據。而所謂補
    強證據，則指除該共同被告不利於己之陳述外，其他足以證明該陳述之事實確具
    有相當程度真實性之證據而言，雖所補強者，非以事實之全部為必要，但亦須因
    補強證據與該項陳述之相互利用，足使犯罪事實獲得確信者，始足當之（最高法
    院八十八年台上字第五七二九號判決要旨參照）。
三、本件公訴意旨認被告丁○○涉有刑法第二百六十六條第一項普通賭博罪、第二百
    六十八條之意圖營利供給賭博場所罪與聚眾賭博罪，無非係以證人丙○○、乙○○之證述、被告戊○○於偵查中之自白，及上述之六合彩簽單影本、本票影本、
    檢舉書、電子郵件影本各一紙為據。訊據被告丁○○堅詞否認有公訴意旨所載之
    犯行，辯稱：不能因為被告戊○○有觸法，而認為我也有觸法。我不知道丙○○
    跟戊○○有賭博的事情，是事後戊○○跟我調錢，我才知道丙○○請他代簽六合
    彩，我之所以會去找丙○○，是因為戊○○拜託我去找丙○○出面的等語。經查
    ：公訴意旨所據之證人乙○○、丙○○之證述，有前後不一之明顯瑕疵，且共同
    被告戊○○之所以有上述不利於被告丁○○之自白，係因當時遭受羈押，冀望可
    免於羈押，而始為之，已如前述。且證人甲○○於警詢中，被問及：「頂家蛋糕
    店的負責人丁○○及其哥哥戊○○是否兼營六合彩賭博？」時證稱：「丁○○我
    確定沒有，但是戊○○我就不知道。」等語，及參以被告所經營者乃為高雄市知
    名之蛋糕店，平日忙於店務，而未及注意其兄長即被告戊○○之日常事物，亦符
    常情，所辯尚可採信。況，共同被告不利於己之自白，除該共同被告不利於己之
    陳述外，尚應有其他證據作為補強證據，足資證明該陳述之事實確具有相當程度
    真實性，而本件除扣案之六合彩簽單影本、本票影本各一紙外，並未經扣得其他
    賭博簽單或賭資、賭具，是自不得以被告戊○○此部分不利於被告丁○○之自白
    ，作為不利被告丁○○之認定。此外，復查無其他證據足資證明被告丁○○確有
    公訴意旨所載之刑法第二百六十六條第一項普通賭博、第二百六十八條之意圖營
    利供給賭博場所罪與聚眾賭博罪之犯行，參酌前開法條及判例要旨，依法應為被
    告丁○○無罪之諭知。
據上論斷，應依刑事訴訟法第二百九十九條第一項前段、第三百條、第三百零一條第
一項，刑法第二十八條、第二百六十七條、第四十一條第一項、第三十八條第一項第
二款、第三款，罰金罰鍰提高標準條例第一條前段、第二條，判決如主文。
本案經檢察官鄧藤墩到庭執行職務。
中      華      民      國    九十二    年      五      月     十五     日
                                    臺灣高雄地方法院刑事第四庭
                                      審判長法  官  陳  明  富
                                            法  官  劉  定  安
                                            法  官  吳  志  豪
右正本證明與原本無異。
如不服本判決，應於判決送達後十日內，向本院提出上訴狀。
                                            書記官  邱  秋  珍
中      華      民      國    九十二    年      五      月     十五     日
附錄本案論罪科刑法條全文：
刑法第二百六十七條
以賭博為常業者，處二年以下有期徒刑，得併科一千元以下罰金。


司法院資訊處製作；財團法人民間司法改革基金會備份。
